【裁判字號】    98,交抗,795
【裁判日期】    980331
【裁判案由】    違反道路交通管理處罰條例
【裁判全文】
臺灣高等法院交通事件裁定             98年度交抗字第795號
抗  告  人
即受處分人    甲○○
上列抗告人因違反道路交通管理處罰條例案件，不服臺灣基隆地
方法院97年度交聲字第409、410號，中華民國98年2月6日裁定（
原處分案號：基監字第裁42-C00000000、42-C00000000號），提
起抗告，本院裁定如下：
    主  文
抗告駁回。
    理  由
一、原裁定意旨略以：
  (一)異議人即受處分人甲○○於民國（下同）97年8月27日上午9
    時20分許，騎乘車號POV-411號重型機車，行經臺北縣瑞芳
    鎮○○○路與明燈路口，違規紅燈右轉，且拒絕停車接受稽
    查而逃逸，經警依法舉發，分別經原處分機關以基監字第裁
    42-C00000000號（紅燈右轉）、42-C000000 00號（拒絕停
    車接受稽查而逃逸），裁處罰鍰新台幣（下同）600元及
    3,000元，並記違規點數3點及1點。
  (二)就異議人紅燈右轉之違規事實，業據查獲員警徐旭於原審
    調查時證述明確。因徐旭與異議人互不相識，應無刻意設
    詞構陷異議人之必要；又證人徐旭駕車行經前開路段之時
    間為上午9時許，足見當時天色應屬明亮，又依據現場照片
    觀之，瑞八公路設置交通號誌之位置距離瑞八公路之停止線
    甚近，復未遭其他物品遮蔽，衡情，在機車停等格內停等紅
    燈之機車駕駛人及適在機車停等格後方停等紅燈之徐旭，
    對於瑞八公路設置交通號誌燈號顯示情形，應均無誤認之可
    能，是該機車確有闖紅燈右轉之違規行為一節，應堪認定。
    復依據卷附車號POV-411號機車之行車執照影本之記載，該
    機車之車身顏色為紅色，且異議人自陳身高163公分、體重
    74公斤等情，均與證人所證稱前開違規機車車身顏色及駕駛
    人外貌特徵相符；另異議人陳稱上開機車平日均由其本人使
    用，且其平常亦係沿瑞八公路右轉明燈路之路線，騎車前往
    瑞芳第一市場，其會將機車停放於第一市場前騎樓等語，亦
    核與證人徐旭所證述前開紅燈右轉行駛機車之行駛路線及
    停車位置等情相合，堪認前開紅燈右轉之機車駕駛人確為異
    議人無誤。警員依法逕行舉發，並無不當。因認原處分機關
    ，就異議人所為駕車行經有燈光號誌管制之交岔路口紅燈右
    轉之行為，裁處罰鍰600元，並記違規點數3點之處分，並無
    違誤；異議人此部分聲明異議，為無理由，應予駁回。
  (三)至原處分指異議人拒絕停車接受稽查而逃逸部分，因無積極
    證據足以證明異議人對於警員所為停車之指示確有所認識，
    自難僅以異議人未停車之行為，逕認異議人有拒絕接受稽查
    而逃逸之違規行為，原處分機關依道路交通管理處罰條例第
    60條第1項及第63條第1項第1款之規定，裁處罰鍰3000元，
    並記違規點數1點之處分，即難謂適法。異議人此部分聲明
    異議為有理由，而將原處分撤銷，並由原審另為異議人不罰
    之諭知。
二、抗告意旨略以：抗告人不服原審97年度交聲字第409、410號
    裁定，抗告人從無交通違規之紀錄，並無證明足認抗告人有
    違規紅燈右轉之情事云云。
三、按提起抗告者，必以受裁定者，有因裁定而受有不利益，即
    以裁定主文形式觀之，須受裁定人有抗告利益，方得提起之
    。本件原審業已撤銷原處分機關以基監字第裁42-C00000000
    號（拒絕停車接受稽查而逃逸）之處分，另諭知抗告人即異
    議人不罰，依形式觀之，原審此部分裁定對抗告人並無不利
    ，抗告人對此即無抗告利益，乃竟提起抗告，其此部分抗告
    顯非合法，應予駁回，合先敘明。
四、按汽車駕駛人，行經有燈光號誌管制之交岔路口闖紅燈者，
    處1,800元以上5,400元以下罰鍰。前項紅燈右轉行為者，處
    600元以上1,800元以下罰鍰，道路交通管理處罰條例第53條
    定有明文。汽車駕駛人有道路交通管理處罰條例第53條之情
    形者，記違規點數3點，同條例第63條第1項第3款亦定有明
    文。
五、經查：
  (一)抗告人即受處分人甲○○於前揭時、地，騎乘車號POV-411
    號機車紅燈右轉之事實，經證人即臺北縣政府警察局瑞芳分
    局交通分隊警員徐旭逕行舉發等情，業據證人徐旭於原
    審調查時具結證述取締過程明確（見原審97年12月11日訊問
    筆錄），並有本件舉發通知單影本、現場照片附卷可稽。抗
    告人前揭違規事證堪屬明確。
  (二)抗告人雖主張並無證據認定其於上開時、地有紅燈右轉之事
    實云云。惟按警察取締交通違規事件，其以科學儀器照相採
    證者，固然足以據為交通違規事實之證明，惟囿於當場舉發
    而未以科學儀器照相採證，甚或礙於手動照相而未能即時拍
    攝違規情節，立法者亦未明文限制或排除「舉發警員目睹、
    耳聞」之證據能力，或其證述內容對於違規事實之證明力，
    則取締員警就交通違規事實之親身經歷見聞，當亦足可恃為
    此類交通事件違規事實之證據，而要非所有交通違規事件倘
    未經科學儀器照相採證即一概不能恃以認定。本件既經證人
    即舉發之警員徐旭於執勤時依法舉發，並於原審就抗告人
    違規過程具結證述明確，且依當時天候及現場相關位置，證
    人應無誤認之虞，而證人所證機車車身顏色及駕駛人外貌特
    徵均與抗告人騎駛之機車及抗告人相符；所證前開闖紅燈右
    轉行駛機車之行駛路線及停車位置，亦與抗告人自承者相合
    等情，業據原審詳為論述，證人證言並無何不可採之處。雖
    證人無法及時拍攝違規採證照片，然員警為執行交通勤務之
    公務員，其觀察程度自較一般人更為專注，自能憑感官及經
    驗判斷是否違規，再參以舉發員警與抗告人並無嫌隙，並無
    甘冒觸犯偽證之罪責，故意構詞誣陷受處分人之必要，則其
    所證內容，當足供法院憑以判斷、認定違規事實之存在，法
    院自無從在舉發員警到庭所證情節核無矛盾、齟齬暨違背經
    驗、論理法則之情況下，率將舉發員警之親身見聞排除於證
    據之外，本院自得以證人可信之證詞據為認定違規事實。況
    交通警察掣單舉發違反道路交通管理處罰條例所列之違規事
    實，本質上為行政處分，係公務員基於職務上權力，依法就
    特定具體事件所為具公法上效果之單方面行政行為，基於公
    務員為公法上行為具有公信力之原則，該行政行為當可被推
    定為真正，其據以依法處分之事實認定亦為正確無誤，法院
    若查無證據足資證明員警捏造事實違法取締之情事，則執勤
    警員本其維護交通秩序、安全職責所為之舉發事實，自應受
    到合法、正確之推定，其證言又查無顯著瑕疵或與事實不符
    之處，應值採信。
  (三)抗告人雖仍否認有違規之事實，然其迄未提出證據，以實其
    說，亦未就證人徐旭之舉發有誤提出相關證據以供調查，
    本院復查無其他證據足資證明證人有捏造事實違法取締之情
    事。抗告人空言否認違規，尚難遽採。原處分對之裁處罰鍰
    、記點，於法相符，原裁定駁回抗告人之異議，並無違誤。
    抗告人猶執前詞，指摘原裁定不當，求為撤銷，為無理由，
    應予駁回。
據上論斷，應依道路交通案件處理辦法第26條，應依刑事訴訟法
第411條前段、第412條，裁定如主文。
中    華    民    國    98    年    3     月    31    日
                  刑事第十六庭審判長法  官  溫耀源
                                    法  官  許增男
                                    法  官  王敏慧
以上正本證明與原本無異。
不得再抗告。
                                    書記官  丁淑蘭
中    華    民    國    98    年    3     月    31    日


司法院資訊處製作；財團法人民間司法改革基金會備份。
